【裁判字號】    97,消債更,463
【裁判日期】    980117
【裁判案由】    更生程序
【裁判全文】
臺灣嘉義地方法院民事裁定  97年度消債更字第463號
聲  請  人  丙○○
代  理  人  林勝木律師
上列當事人因消費者債務清理事件聲請更生，本院裁定如下：
    主  文
更生之聲請駁回。
聲請費用由債務人負擔。
    理  由
一、按「債務人不能清償債務或有不能清償之虞者，得依本條例
    所定更生或清算程序，清理其債務。」、「債務人對於金融
    機構因消費借貸、自用住宅借款、信用卡或現金卡契約而負
    債務，在聲請更生或清算前，應提出債權人清冊，以書面向
    最大債權金融機構請求協商債務清償方案並表明共同協商之
    意旨。」、「協商成立者，應以書面作成債務清償方案，由
    當事人簽名、蓋章或按指印；協商不成立時，應付與債務人
    證明書。債務人與金融機構協商成立者，不得聲請更生或清
    算，但因不可歸責於己之事由，致履行顯有重大困難者，不
    在此限。」消費者債務清理條例第3 條、第151 條第1 項、
    第4 項、第5 項分別定有明文。準此，債務人不能清償債務
    或有不能清償之虞者，且依前揭規定請求協商而協商不能成
    立時，始得依更生或清算程序清理其債務。是則若債務人雖
    依前揭規定請求協商而協商不能成立，債務人雖非不得向本
    院聲請更生或清算，但債務人若無不能清償債務之情事或有
    不能清償債務之虞者，應認其聲請更生或清算不備其他要件
    ，且其情形不能補正，法院以裁定駁回之。此觀諸同條例第
    8 條規定甚明。
二、本件聲請意旨略以：債務人有不能清償債務情事，於消費者
    債務清理條例施行前，曾依照中華民國銀行公會會員辦理消
    費金融案件無擔保債務協商機制，與台新國際商業銀行（下
    稱台新銀行）等金融機構成立協商，惟台新銀行將通信貸款
    賣給台新資產管理公司，未列入協商範圍內，致未能與台新
    銀行達成協商，債務人無擔保或優先權債務總金額未超過新
    台幣（下同）1,200萬元，又債務人未經法院裁定開始清算
    程序或宣告破產，仍得聲請更生等語。
三、本院之判斷：
  (一)債務人曾與台新銀行協商，台新銀行提出2個還款條件，分
    別為分期償還7,000元、5,000元，然均未能為債務人接受，
    致協商不成立乙情，有台新銀行民國97年12月12日出具之陳
    述意見狀及附件通話記錄暨債務人提出之前置協商不成立通
    知書可參，可堪認定。又債務人無擔保或優先權債務總金額
    未超過新台幣（下同）1,200萬元，有債權人清冊、財團法
    人金融聯合徵信中心當事人查詢個人資料回覆書可佐。債務
    人96年在上久工業股份有限公司擔任司機，96年收入為31萬
    9,234元，97年在慈濟綜合醫院擔任司機，其中，8月份薪資
    3萬3,479元、9月份薪資為3萬3,280元、10月薪資3萬3,577
    元、11月薪資3萬3,280元、12月薪資為3萬3,280元（連同特
    別津貼、執照費、值班費，但扣除勞保費、健保費、福利金
    ），此有債務人之薪資條可證，故本院認為債務人之平均每
    月薪資應為2萬9,991〔（96年平均薪資26,603元＋97年平均
    薪資33,379元）÷2＝29,991元〕，又債務人97年起每3個月
    領有兒少補助1萬2,600元，平均每月領有4,200元，此有債
    務人大林鎮農會存摺影本可參，故債務人之每月收入為3萬4
    ,191元。
  (二)債務人主張之每月必要支出為：膳食費1萬8,000元、教育費
    4,563元（2,363＋2,200＝4,563）、電話網路費1,895元、
    保險費2,253元、交通費1,500元、勞健保費用2,233元、親
    人費用4,000元。經查，
  (1)膳食費1萬8,000元，本院認為債務人之子丁○○尚年幼，每
    日膳食費以100元計，每月為3,000元；乙○○、甲○○在校
    均有營養午餐，每月在校日以22日計算，每日為100元，餘8
    日每日為150元，2人共6,800元，債務人每日膳食費以150元
    計，每月為4,500元，故膳食費應為14,300元。
  (2)教育費4,563元，債務人主張乙○○學費為6,008元、甲○○
    學費無6,108元、丁○○學費為862元，另乙○○、甲○○有
    學習活動費用每半年1,200元，並提出相關單據為佐，可以
    採信，故平均每月為2,563元。至丁○○安親搬費用，據債
    務人提出之收據，包括英語費用、課輔費用，本院認為此非
    必要支出，應予剔除。
  (3)電話網路費1,895元，債務人主張包括電話費1,320元、第四
    台275元、網路費300元，本院認為債務人於負債情形下，第
    四臺、網路非生活所必要，應予剔除。電話費核之尚屬過高
    ，以每月500元為適當。
  (4)保險費2,253元，本院認為非生活必要之支出，反而保單價
    值（含終止契約後所得領取之解約金等）應為要保人之財產
    ，故予剔除。
  (5)交通費1,500元，債務人主張來回慈濟醫院與家中之交通費
    ，本院認為債務人應以機車為代步工具，故以500元為宜。
  (6)勞健保費用2,233元，本院於計算債務人每月收入時，已扣
    除勞健保費用，故在此不能重複列計。
  (7)親人費用4,000元，債務人主張為母親生活費，惟債務人自
    陳，其母親領有配偶終身俸之半俸，每半年領有12萬9,984
    元，並提出國軍退除役官兵俸金發放通知單為證，平均每月
    2萬1,664元，故債務人母親可自行維持生活，債務人無撫養
    之必要，故此筆費用應予剔除。
    從而，應認債務人每月必要支出金額為17,863元（計算式：
    14,300+2,563+500+500＝17,863）。
四、綜上，以債務人之每月收入3萬4,191元，扣除其每月必要支
    出1萬7,863元，尚餘1萬6,328元，並無不能清償台新銀行所
    提償還方案7,000元或5,000元之情事，至債務人每月遭法院
    扣薪乙節，債務人已自陳係沒有按期繳款還息所致，故並非
    不可歸責於己之事由。此外，債務人並未提出證據釋明有不
    可歸責於己之事由，及致履行協商內容顯有重大困難，其聲
    請更生，顯與前開規定不符，自難准許，應予駁回。爰裁定
    如主文。
中    華    民    國    98    年    1     月    17    日
                  民一庭法  官  張鶴齡
以上正本係照原本作成。
如對本裁定抗告須於裁定送達後10日內向本院提出抗告狀。
中    華    民    國    98    年    1     月    17    日
                        書記官  馮澤文


司法院資訊處製作；財團法人民間司法改革基金會備份。
